臺灣高等法院刑事判決　　　　　　　　94年度上易字第1437號
上　訴　人　臺灣桃園地方法院檢察署檢察官
被　　　告　甲○○
上列上訴人因被告妨害自由案件，不服臺灣桃園地方法院94年度
易字第372號，中華民國94年7月1日第一審判決（起訴案號：臺
灣桃園地方法院檢察署93年度偵字第19231號），提起上訴，本
院判決如下：
    主  文
上訴駁回。
    理  由
一、公訴意旨略以：被告甲○○前經告訴人乙○○所經營之婚友
    公司媒介，與越南女子范氏金容結婚，於民國93年9 月間，
    甲○○與范氏金容因婚姻問題，請乙○○協調，甲○○因不
    滿乙○○處理結果，竟基於恐嚇危害他人安全之概括犯意，
    於同年9 月26日某時，以電話揚言將對乙○○不利，嗣於翌
    日某時，甲○○竟持刀至桃園縣桃園市○○街109 號乙○○
    所經營之公司，作勢對員工及家屬不利，嗣經報警前來處理
    ，甲○○始倉皇離去，使乙○○心生畏懼，致生危害於乙○
    ○之安全，因認甲○○係犯刑法第56條、第305 條之連續恐
    嚇罪嫌云云。
二、按犯罪事實應依證據認定之，無證據不得認定犯罪事實；不
    能證明被告犯罪者，應諭知無罪之判決，刑事訴訟法第154
    條第2 項、第301 條第1 項分別定有明文。次按，刑事訴訟
    上證明之資料，無論其為直接證據或間接證據，均須達於通
    常一般之人均不致於有所懷疑，而得確信其為真實之程度，
    始得據為有罪之認定，若其關於被告是否犯罪之證明未能達
    此程度，而有合理性懷疑之存在，致使無從形成有罪之確信
    ，根據「罪證有疑、利於被告」之證據法則，即不得遽為不
    利被告之認定，最高法院76年度台上字第4986號判例意旨參
    照。又告訴人之告訴，係以使被告受刑事訴追為目的，是其
    陳述是否與事實相符，仍應調查其他證據以資審認，尚難僅
    憑告訴人之片面指訴，遽入人罪，最高法院52年度台上字第
    1300 號判例、90年度台上字第3053號刑事判決意旨可稽。
三、本件公訴意旨認被告甲○○涉犯刑法305 條之恐嚇罪嫌，無
    非係以告訴人乙○○之指訴，證人李德保、王陸及郭明裕之
    證述，為其主要論據。
四、惟查訊之被告甲○○固坦承其曾透過告訴人所經營之婚友公
    司之居間媒介，與越南女子范氏金容結婚，且范氏金容曾與
    其發生齟齬，而其有將范氏金容帶至該婚友公司，嗣並於電
    話中與該公司之股東李德保爭吵，其因而駕車前去該公司理
    論屬實，但其堅詞否認有前揭恐嚇之犯行，並辯稱：其並無
    於93年9月26日以電話恐嚇乙○○，而係翌日（27日）乙○
    ○之弟郭明裕打電話予其，要其載其妻回家，其請郭明裕載
    其妻回家，惟嗣後自稱「股東」之人即李德保打電話罵其，
    其很生氣，遂至桃園縣桃園市○○街109號與郭明裕、李德
    保理論，惟其並未持刀前往，亦未持刀進入該公司，其並無
    公訴人所指稱先後二次連續恐嚇之犯行等語。
五、經查，被告透過告訴人乙○○所經營之婚友公司介紹，與其
    妻范氏金容結婚；惟因被告與其妻范氏金容間之婚姻問題，
    故被告於93年9 月25日上午，將其妻范氏金容帶至告訴人乙
    ○○開設、位於桃園縣桃園市○○街109 號之公司，請告訴
    人乙○○安排其妻范氏金容返回越南等相關事宜一情，業據
    被告供承不諱，且經證人即告訴人乙○○於原審及本院審理
    時證述明確（見原審卷第52頁、本院卷第21頁），是此部分
    之事實堪以認定。
六、復查，證人即告訴人乙○○於93年9 月25日出國，直至同年
    月29日返國一情，業據證人乙○○於原審審理時證稱明確（
    見原審卷第51頁），復有證人乙○○之入出境查詢結果表1
    紙在卷可稽（見原審卷第61頁）。又證人乙○○於原審審理
    時證稱：「（九十三年九月二十六日被告有無打電話到越南
    給你？）‧‧‧，在九十三年九月二十六日我沒有接到被告
    的電話，我印象中出國期間只有接到我弟弟的電話。」等語
    （見原審卷第52頁）。綜上，因乙○○當時並未在國內，已
    如前述，則被告辯稱其無於94年9月26日打電話去該公司恐
    嚇證人乙○○一節，應屬實在。
七、再查：
    (一)按人就其本人親身經歷目擊之事實經過而為到庭陳述之證
      言，固得採為被告斷罪之證據資料，惟如證人係就其得自
      他人之傳聞事實而為到庭轉述者，則仍屬於傳聞證據，在
      該傳聞未經調查證實其為真實之前，仍不得採為判決之基
      礎，最高法院83年度台覆字第142 號判決、88年度台上字
      第4169號判決可資參照。查，證人王陸於偵查中證稱：「
      （當日你有無看到？）我有看到車上的後車廂有刀子。但
      我沒有聽到他說什麼。」、「（刀子放在行李廂你怎麼會
      看到？）我看到他們在吵架，被告打開車門，我就看到車
      子後座的椅子上有刀，但我沒看到被告拿刀子。」等語（
      見臺灣桃園地方法院檢察署93年度偵字第19231 號偵查卷
      第21、22頁）；嗣於原審審理中證稱：「九十三年九月二
      十七日，你有無在婚友公司那邊？）有。」、「（當天被
      告去公司的時候，你有無在場？）有。」、「（你有無看
      到全部衝突經過？）我在廚房煮飯，聽到外面在吵架，我
      走到公司門口看到有一個警察過來，聽他們講那輛車車上
      有刀子。」、「（你到門口看的時候，警察已經來了？）
      是的，前面的爭吵的過程我只有聽到沒有看到。」、「（
      你當天有無看到刀子？）我是聽他們說車上有刀，我沒有
      親眼看到。」、「（你有看到被告拿刀嗎？）前面的過程
      我沒有看到。」、「（你在偵查中說被告打開車門你看到
      車子後座的椅子上有刀，是實在的嗎？）我是聽到他們說
      車上有刀子，但是實際上我沒有看到刀子。」、「（你在
      偵查中說車子後座上有刀子，不是你親眼看到的，是聽說
      的？）是的。」等語（見原審卷第48頁、第49頁）。綜上
      ，證人王陸上開就被告持刀至婚友公司並予恐嚇一節，均
      屬聽聞他人在審判外之陳述所為之傳聞證據，並非依據其
      親身見聞經歷所為之證言，揆諸前揭最高法院判決意旨，
      仍應就該傳聞所指之事實是否屬實加以調查，否則仍不得
      逕採為判決之基礎。
    (二)被告雖坦承於93年9 月27日曾駕駛車號LB-6025 號自用小
      客車，至乙○○設立於桃園縣桃園市○○街109 號之婚友
      社，與郭明裕、李德保等人發生爭執，惟否認有持刀前往
      恐嚇。但查：
      1.證人郭明裕於偵查中證稱：「（九月二十七日你有無在
        場？）有，他一開始是找李德保理論，因為之前他們在
        電話中有衝突，他看見我們有很多人，所以就去車上拿
        刀子，我們報警，他就趕快把刀子丟入行李廂內，李德
        保就去把車鑰匙拿走，被告就趕快跑掉，等警察走了，
        他才又回來把車子開走。」等語（見上開偵查卷第21頁
        ）；嗣於原審審理中證稱：「（九十三年九月二十七日
        被告到婚友公司的時候你有在場嗎？）有。」、「當天
        證人李到我們公司發現怎麼有多一個新娘，我就跟他說
        被告與他老婆吵架，被告想要辦理離婚就把他老婆送過
        來，證人李就說被告與他老婆吵架跟我們公司有什麼相
        關，證人李就用我們公司電話0000000打一通電話給被
        告，他的電話是我們公司提供給證人李打的，電話中有
        爭吵，證人李說你們夫妻的事情自己解決跟我們公司沒
        關，可能被告聽了不高興認為公司應該幫他處理就開始
        爭吵，因為我聽到證人李講電話很大聲，電話掛斷大約
        十分鐘，被告就開自小客車過來，被告一開始空手下車
        進到我們辦公室要找跟他爭執的人理論，因為辦公室只
        有我跟證人李二個人，因為被告知道聲音不是我，所以
        認為應該是證人李就找他理論，被告一進來聲音就很大
        聲他講什麼我現在已經記不起來，被告看我比較矮小比
        較好欺負對我握拳相向，證人李就質問被告要做什麼，
        之後被告看到我們是二個人就跑回車上從車子的後行李
        箱拿出壹把刀衝進來辦公室作勢好像要砍我們，我就打
        電話報110說這邊有人要砍人，那把刀感覺好像是砍柴
        的刀，我們報警後約五、六分鐘警察就過來了，被告當
        時就已經跑掉了，我們知道被告有刀子，不想讓他離開
        ，被告上車後，證人李就打開副駕駛座右前門把鑰匙拔
        起來，我們就把鑰匙放在桌上，被告本來要進辦公室，
        後來看到警察來就跑掉，被告把刀子事先放回行李箱蓋
        起來，警察來以後，我們就把被告的手機電話給警察，
        電話號碼我要回公司查，警察就打電話給被告過來開車
        。」、「（那把刀是單刃還是雙刃？）單刃。」、「（
        刀子的顏色、材質？）刀刃是銀色，刀炳是黑色，刀炳
        是木頭製的。」、「（你確定被告當天有拿刀進辦公室
        ？）我確定。」等語（見原審卷第44至第47頁）。
      2.證人李德保於偵查中證稱：「（九月二十六日被告打電
        話恐嚇你有接到？）是，我要被告把他太太接回，但他
        說不關我們的事，要我在這邊等他，他在同日（星期一
        ）就開部車子帶刀來，來了還一直罵我，我有報警，‧
        ‧‧，他是先到公司，後來又到他的後車廂去拿刀子出
        來，我們才報警。」等語（見上開偵查卷第21頁）；嗣
        於原審審理時證稱：「（九十三年九月二十六日你有接
        到被告撥打的電話嗎？）有。」、「我打電話給被告要
        他把老婆帶回去，因為被告與他老婆吵架，被告先問我
        是誰，叫我有膽子在公司等他，我說好我等你，被告就
        開車過來很兇罵我『卒仔』並說要打我，說我家的事情
        關你什麼事情，我說你們家的事情我不管但是自己的老
        婆要自己帶回去，被告就從他車子的後車廂打開拿了壹
        把刀拿在手上並一直罵我們說他是流氓，我們報警後他
        才把刀子放回後車廂，埔子派出所的二位警察來時被告
        已經走了，警察說車主不在他沒有權利打開後車廂，警
        察就在我們公司門口等，被告要走的時候我有把他的車
        鑰匙拿下來，等了將近一個多鐘頭時間已經接近下午一
        點，警察認為應該沒什麼事了所以警察就走了，我自己
        也有其他的事情要做也離開了，後續的事情我就不知道
        了。」、「（被告拿刀子出來的時候，還有誰看到？）
        郭明裕，‧‧‧被告開車來把車子停在我們大門口，後
        來下車人先到辦公室裡罵我，我就說你不要這樣，夫妻
        吵架就帶回去，你們夫妻要離婚沒有關係，不能把太太
        放在這邊，你給我們錢買機票我們就送她回去越南，後
        續的動作我們來做，被告突然就跑到車子裡拿刀，我不
        知道他為什麼會去拿刀，被告拿刀的時候是在外面大門
        口隔著他的車子罵，我跟郭明裕人原來在辦公室，後來
        我就走到大門口站在他車子的右前門附近質問他為什麼
        拿刀，郭明裕這時就打電話報警並走到門口跟被告說已
        經報警了，我就在這個時候打開被告車的右前車門拿掉
        他的車鑰匙，被告就把車子丟在現場人就跑掉了。現場
        沒有其他人了。」、「（那把刀子大概有多長並且繪製
        刀子的形狀？）刀柄是木頭做的，刀刃是銀色的，刀刃
        尾端有彎曲，長約七十五公分，最寬約十公分，它是單
        刃刀，這把刀刀炳很長。」、「（那把刀有無刀鞘？）
        沒有。」、「（你說報警那一天是否是被告拿刀那一天
        ？）是當天的事情，但是是九月二十六日或九月二十七
        日我忘記了。」、「（是用誰的名義報警？）是郭明裕
        報的警。」、「（被告在電話中問你是誰，你怎麼回答
        ？）被告問我是誰，我想說乙○○人不在國內，我如果
        說我是乙○○的同學好像這件事不關我的事，所以我就
        說我是婚友公司的股東。」等語（見原審卷第40頁至第
        43頁）。依上揭證人李德保之證言，雖就被告究係於93
        年9月26日或同年月27日至證人乙○○所開設之婚友社
        一節，記憶不清，惟證人郭明裕、李德保均稱當日有請
        桃園縣政府警察局桃園分局埔子派出所之警員至上開婚
        友社，而依據卷附埔子派出所提出之工作紀錄簿所示，
        於93年9月27日下午2時許，派員至永康街109號處理事
        故，故應認被告係於93年9月27日至證人乙○○於桃園
        縣桃園市○○街109號之婚友社。
      3.綜上證人郭明裕、李德保二人之證述內容，並依渠等二
        人當庭繪製關於被告所持刀子之形狀、大小，就刀刃長
        度分別係35公分、30公分，就手把部分分別係70至80公
        分、75公分，出入尚非過鉅，惟關於刀刃之形狀，則明
        顯不同，郭明裕所繪製之刀刃部分，係呈半月型之彎曲
        狀，李德保所繪製之刀刃部分，則係為長條狀，直至尖
        銳處始有彎曲；又證人郭明裕、李德保二人，關於被告
        是否持刀進入屋內，而被告係自其所駕汽車之後行李箱
        ，抑或係汽車後座取出刀子一情，所述均不一致，因此
        關於被告是否持刀進入上揭婚友社一情，已屬有疑。
    (三)另埔子派出所於93年9 月27日下午2 時許，前往上揭婚友
      社處理之員警張江榮、鄭宇欽，於原審審理時均證稱，渠
      等至現場處理時，雖見到被告所有、車號LB-6025號之自
      用小客車，停放於上揭婚友社之門前，惟自車窗往內看，
      並無印象車內有刀子，且並未打開上揭車輛之後行李箱檢
      視其內是否置放刀子，僅聽聞證人郭明裕、李德保稱有被
      恐嚇之情事（見原審卷第89頁至第95頁）。綜上證人張江
      榮、鄭宇欽之證述內容，均無法證明被告所駕車輛上置放
      證人郭明裕、李德保所稱之刀子，且證人張江榮、鄭宇欽
      ，並未親自見聞被告有持刀恐嚇之情事，僅係聽聞證人郭
      明裕、李德保於審判外之陳述，參以首揭最高法院之判決
      意旨，證人張江榮、鄭宇欽之證述，難作為不利於被告之
      認定。
    (四)此外，證人即告訴人乙○○於93年9 月27日當時，仍尚未
      回國，渠所知被告持刀恐嚇乙節，亦係聽聞自證人郭明裕
      轉述，此經證人乙○○於原審審理時證稱明確（見原審卷
      第51頁、本院卷第20頁）；而證人郭明裕、李德保關於被
      告持刀恐嚇一情之證述，其證詞既有瑕疵，難以遽採為被
      告不利之認定，而被告於93年9月27日持刀恐嚇一情，既
      屬無法證明，則證人王陸、乙○○此部分之證言，即難採
      為被告不利判決之基礎。
八、綜上，應認被告於93年9月27日駕車前往證人乙○○前揭開
    設之婚友社，與證人郭明裕、李德保發生口角衝突，惟就其
    是否持刀前往恐嚇一節，即屬不能證明。從而，本案於訴訟
    上並無任何積極證據足以證明被告有公訴人起訴之前開犯行
    ，此外復查無其他積極證據足資證明被告涉有前開犯行，既
    不能證明被告犯罪，核諸前揭說明，原審為被告為無罪之諭
    知，自屬正確。
九、檢察官提起上訴，猶執陳詞指稱：被告有於93年9月27日持
    刀前去該公司理論並出言恐嚇，業據證人郭明裕、李德保證
    述在卷，而證人及警員張江榮、鄭宇欽亦證稱當時被告所駕
    駛之車輛停放在該婚友公司門口，且郭明裕、李德保有說遭
    被告持刀恐嚇云云。然查證人郭明裕、李德保為與被告利害
    關係相衝突之對造，且渠等關於被告所持刀械之形狀及被告
    是否持刀進入該公司辦公室等情，竟大相逕庭，則渠等證詞
    之真實性，並非無疑。又查證人即警員證詞張江榮、鄭宇欽
    亦證稱：彼等並未親眼見到被告車內放有刀械或見到被告有
    持刀恐嚇被害人之舉動云云，有如前述。茲按新修正刑事訴
    訟法第一百五十四條證據裁判主義之規定，乃揭櫫國際公認
    之刑事訴訟無罪推定原則，為修正刑事訴訟法保障被告人權
    之重要指標，法院自應嚴守此一原則，在檢察官所舉證據及
    法院依法定職權調查所得之證據，足以證明被告有罪之前，
    自應推定其無罪。若所得證據其為訴訟上之證明，尚未達於
    通常一般人均不致有所懷疑，而得確信其為真實之程度者，
    自不能為有罪之認定，此為上開無罪推定原則之當然闡釋，
    自不能因犯罪之調查難易不同而有異，其理甚明。（最高法
    院93年度台上字第6750號判決參照）因此最新修正公布之刑
    事訴訟法第154條第1項增訂「被告未經審判證明有罪確定前
    ，推定其為無罪」之規定。即此，原審判決被告無罪，並無
    違誤。檢察官雖提起上訴，但迄未舉出相當之積極證據可資
    證明被告確有前開恐嚇犯行，其所提起之上訴，為無理由，
    應予駁回。
十、據上論斷，應依刑事訴訟法第368條，判決如主文。
本案經檢察官陳維練到庭執行職務。
中　　華　　民　　國　　94　　年　　10　　月　　18　　日
　　　　　　　　　刑事第十二庭  審判長法　官　李文成
　　　　　　　　　　　　　　　　　　  法　官　王復生
　　　　　　　　　　　　　　　　　　  法　官　周盈文
以上正本證明與原本無異。
不得上訴。
                                      書記官　余姿慧
中　　華　　民　　國　　94　　年　　10　　月　　18　　日
